臺灣板橋地方法院刑事判決　　　　　　　　　　　　　九十三年度訴字第七五四號
　　公　訴　人　臺灣板橋地方法院檢察署檢察官
　　被　　　告　甲○○
　　指定辯護人　本院公設辯護人丁○○
右列被告因毒品危害防制條例案件，經檢察官提起公訴（九十三年度偵字第九八三號），本
院判決如左：
    主  文
甲○○無罪。
    理  由
一、公訴意旨略以：被告甲○○基於販賣第二級毒品安非他命之概括犯意，先於民國
    （下同）八十八年初起至同年三月間，在臺北縣土城市迪士耐保齡球館等處，以
    每小包安非他命新臺幣（下同）一千元之價格，數次販賣安非他命予丙○○施用
    ；復於九十二年五月初凌晨三時許，在臺北縣板橋市○○路上之中正保齡球館，
    以一千八百元之代價，販賣安非他命一小包予乙○○施用，另於翌日，在乙○○
    位於臺北市○○區○○路二段一五０巷六一號三樓之住處，以八百元之代價，販
    賣安非他命一小包予乙○○施用，因認被告涉有毒品危害防制條例第四條第二項
    之販賣第二級毒品罪嫌云云。
二、按犯罪事實應依證據認定之，無證據不得推定其犯罪事實；又不能證明被告犯罪
    者，應諭知無罪之判決；刑事訴訟法第一百五十四條第二項、第三百零一條第一
    項分別定有明文。次按所謂證據，係指直接間接足以證明犯罪行為之一切證人、
    證物而言；且事實之認定，應憑證據，如未能發現相當證據，或證據不足以證明
    ，自不能以推測或擬制之方法，以為裁判基礎，最高法院三十年上字第一二八號
    、四十年台上字第八六號判例均可資參考。再按認定不利於被告之事實，須依積
    極證據，苟積極證據不足為不利於被告事實之認定時，即應為有利於被告之認定
    ，更不必有何有利之證據，最高法院三十年上字第八一六號判例意旨可資參照。
    末按刑事訴訟上證明之資料，無論其為直接或間接證據，均須達於通常一般之人
    均不致有所懷疑，而得確信其為真實之程度，始得據為有罪之認定，若其關於被
    告是否犯罪之證明未能達此程度，而有合理懷疑之存在，致使無從形成有罪之確
    信，根據「罪證有疑，利於被告」之證據法則，即不得遽為不利被告之認定，有
    最高法院七十六年度臺上字第四九八六號判例可稽。
三、本件公訴人認被告甲○○涉有販賣第二級毒品罪嫌，無非以證人丙○○及乙○○
    之證述等為據。惟訊據被告甲○○堅決否認有何販賣第二級毒品安非他命之犯行
    ，辯稱：伊並未販賣安非他命予丙○○、乙○○，亦無販賣毒品之情事等語。
四、經查：
  (一)本件依證人丙○○先後證述情節觀之，其於警詢時原指稱：「‧‧‧該安非他命
    是約八十九年一月底，以新台幣壹仟元一小包之代價，向綽號〈小呂〉之（甲○○）購，買並由他親自將安非他命帶來我住處給我‧‧‧」云云（參見臺灣板橋
    地方法院檢察署九十二年度核退字第一０二０七號偵查卷第十三頁），嗣偵查初
    訊時即改稱；「‧‧‧（與他買過毒品？）買過，是在年間，年初，我確定是
    年年初，是向甲○○及黑狗買，買了２、３次，買安非他命，我們說東西，一
    次買一千元一小包。（聯絡？）打電話給黑狗或甲○○，在土城迪士耐保齡球館
    ，是板橋、土城交接，我那時不住那邊，是黑狗拿給我‧‧‧」云云（參見同署
    九十三年度偵字第五一一號偵查卷第十六頁背面、第十七頁），迨偵查複訊時再
    稱：「（何時買的？）年初，最後一次也是年３月份，之前買過２次，一次
    都是一千，用電話聯絡。」（參見同署九十三年度偵字第五一一號偵查卷第三十
    六頁），其後於本院審理時更到庭結證稱：「（是否認識庭上的甲○○？）有看
    過。（你曾經跟他買過安非他命嗎？）沒有。（甲○○有無交付安非他命給你過
    ？）沒有‧‧‧（那時你施用何毒品？）安非他命。（毒品的來源？）八十八年
    是跟一個綽號『老Ｋ』的男子買的，那時只有跟他一個人買。（當時你是否有製
    作警詢筆錄並指述有跟綽號『小呂』之甲○○購買安非他命？）有這樣做筆錄，
    當時警察說不這樣講就要辦我，可是後來警察還是把我移送到地檢署。（後來你
    已被移送法辦，為何在地檢署檢察官訊問你時，你說從八十八年初開始有跟甲○○以及『黑狗』買了二、三次？）當時我認為已經做警詢筆錄了，再改口供很麻
    煩，所以才會那樣講。（你知道你那時候已經具結做證了，若虛偽陳述要負偽證
    的處罰？）有，可是當時我想警詢筆錄已經這樣講了，再反過來會很麻煩‧‧‧
    （那次偵查中，你為何還提到甲○○有賣毒品給乙○○？）我和乙○○被抓時，
    我有問乙○○他的毒品跟誰買的，他說是跟小呂也就是甲○○買的，所以後來我
    才這樣講。（第二次偵查訊問時，為何你仍有講跟甲○○買安非他命？）那時我
    記得還是照警詢筆錄講，我現在覺得很麻煩，還不如講實話‧‧‧（你今天開庭
    之前，是否有跟被告或者被告所找的人連繫做證的事？）都沒有。（是否知道今
    天有具結做證，而偵查中也有具結做證，二次講法不一，至少有一次會構成偽證
    ？）我知道。（是否願意講出實情？）甲○○確實沒有販賣安非他命給我過‧‧
    ‧」等語（參見本院九十三年九月二十三日審判筆錄第五頁至第十頁），綜上可
    知，證人丙○○於警詢時及偵查中，對於其向被告購買第二級毒品安非他命之時
    間、地點、過程等重要關鍵細節，先後指述之內容顯然存有諸多矛盾齟齬之處，
    則其所指述之內容是否確與事實相符，已非無疑，再證人丙○○嗣於本院審理時
    更明確證述其並未向被告購買第二級毒品安非他命，甚且具體交待其先前誣指被
    告涉販賣第二級毒品安非他命犯行之緣由，此益見被告是否確有公訴意旨所指之
    此部分販賣第二級毒品罪嫌，容有產生合理懷疑之餘地，殊無從僅憑證人丙○○
    先前於警詢時及偵查中所為具有重大瑕疵之單一指述，驟然認定被告成立此部分
    販賣第二級毒品罪責。
  (二)本件依證人乙○○先後證述情節觀之，其於警詢時原指稱：「‧‧‧安非他命來
    源是我九十二年五月初凌晨三點多，在臺北縣板橋市○○路中正保齡球館內，遇
    到綽號『小呂』經警方調閱相片指證係甲○○（男、六十四年六月二日生、身分
    證：Ｚ000000000）我以新台幣壹仟貳佰元向他購得一包安非他命，隔日他又至我
    家中再次以新台幣捌佰元向他購得一包安非他。（你總共向甲○○購買幾次毒品
    ？甲○○如何聯絡？）大約向他購買安非他命六、七次，每次約以新台幣壹仟元
    之內購得安非他命一包，都是甲○○主動與我聯絡，我不知如何與他聯絡‧‧‧
    我只有向甲○○購買安非他命，不曾向他人購買毒品‧‧‧」云云（參見臺灣板
    橋地方法院檢察署九十二年度核退字第九六三八號偵查第七頁、第八頁），嗣偵
    查中復指稱；「‧‧‧（曾向他〈指被告甲○○〉買過安非他命？）是的，約92
    、３月中旬買過，買2000元，他拿二包給我，重量我不知道，是在板橋中山路的
    保齡球館，他拿到我家，在球館拿一包給我，另一包拿到我家‧‧‧（為何在警
    說過買６、７次？）沒有，只買過一次‧‧‧」云云（參見臺灣板橋地方法院檢
    察署九十三年度偵字第五一一號偵查第三十五頁背面、第三十六頁），其後於本
    院審理時又到庭結證稱：「‧‧‧在九十二年四月中，也就是我被查獲前幾個禮
    拜，不超過一個月，在板橋市○○路的一家保齡球館碰到甲○○，然後我們就聊
    天，就聊到哪裡可以買到安非他命，甲○○說他朋友有賣，我就請他幫我向他朋
    友買，買了一千多元，後來甲○○帶他朋友到保齡球館樓下，我就當場給他朋友
    一千八百元，他朋友先拿一部分安非他命給我，隔天我請甲○○去找那個朋友，
    因為他還有一部分安非他命沒有給我，後來甲○○把那一部分安非他命拿到我家
    給我‧‧‧（你到底跟甲○○買幾次安非他命？）我跟甲○○的朋友買，就是上
    述那一次。（之前在本署有做證，為何沒有提到他朋友？）我當時想警詢筆錄那
    樣寫，就照那樣講，後來想想覺得這事很嚴重，所以今天才把實情講出來。（在
    本署中為何說是九十二年三月份？）我只記得是九十二年五月之前，也就是九十
    二年三、四月間。（為何那時說買二千元？）我那時應該是講一千多元，沒有講
    二千元‧‧‧（你剛才所說警察拿甲○○照片給你看的時間是在何時？）是在警
    察進入我家查緝的時候。（你剛才說警察是怎樣的心態？）警察的意思是要找人
    咬甲○○。（你說警察要找人咬甲○○的依據？）是我的感覺。（你那時有配合
    嗎？）因為警察一開始說甲○○向我買安非他命，我有點生氣，所以就指認甲○○，但本來有講甲○○朋友的那段情節，警察叫我把它省略掉，直接講甲○○就
    好，所以我才那樣講‧‧‧」等語（參見本院九十三年八月二十六日審判筆錄第
    六頁至第十二頁），綜上可知，證人乙○○於警詢時及偵查中，對於其向被告購
    買第二級毒品安非他命之時間、過程等重要關鍵細節，先後指述之內容存有若干
    齟齬之處，其所指述之內容是否確與事實相符，已非無疑，再證人乙○○嗣於本
    院審理時更明確證述其當時係向被告之友人購買第二級毒品安非他命，而非向被
    告本人購買第二級毒品安非他命，甚且具體交待其先前誣指被告本人涉販賣第二
    級毒品安非他命犯行之緣由，此益見被告是否確有公訴意旨所指之此部分販賣第
    二級毒品罪嫌，容有產生合理懷疑之餘地，殊無從僅憑證人乙○○先後於警詢、
    偵查及本院審理時所為具有重大瑕疵之指述，驟然認定被告成立此部分販賣第二
    級毒品罪責。
  (三)本件公訴人所舉之其餘證據方法（計有：證人乙○○之安非他命吸食器一組及殘
    渣袋二只、臺灣臺北地方法院檢察署九十二年度毒偵字第一六二五號不起訴處分
    書、證人丙○○之全國刑案資料查註紀錄表、被告於警詢時之供述），均僅能證
    明被告與證人丙○○、乙○○有施用毒品之行為，尚不足以證明被告成立前揭販
    賣第二級毒品罪責。
  (四)綜上所述，本件公訴人並無法證明被告確有連續販賣第二級毒品安非他命予丙○○、乙○○之之行為，核與毒品危害防制條例第四條第二項之販賣第二級毒品罪
    之構成要件尚有不符，自難逕以該項罪責相繩，此外，復查無其他積極、確切之
    證據足以證明被告確有公訴意旨所指之販賣第二級毒品安非他命犯行，揆諸前揭
    說明，要屬不能證明其犯罪，爰為無罪之諭知。
據上論斷，應依刑事訴訟法第三百零一條第一項，判決如主文。
本件經檢察官楊仲農到庭執行職務。
中      華      民      國      九十三      年     十     月     七     日
                                  臺灣板橋地方法院刑事第十五庭
                                      審判長法  官  王屏夏
                                            法  官  戴嘉清
                                            法  官  陳鴻清
右正本證明與原本無異。
如不服本判決，應於判決送達後十日內向本院提出上訴狀。
                                            書記官  楊璧華
中      華      民      國      九十三      年     十     月     八     日
